臺灣板橋地方法院刑事判決　　　　　　100年度簡上字第596號
上　訴　人
即　被　告　張正忠
上列被告因詐欺案件，不服本院100 年度簡字第3733號中華民國
100 年5 月30日所為第一審簡易判決（聲請簡易判決處刑案號：
臺灣板橋地方法院檢察署100 年度偵字第8253號；移送併案案號
：臺灣板橋地方法院檢察署100 年度偵字第5325號、臺灣臺中地
方法院檢察署100 年度偵字第10620 號），提起上訴，本院管轄
之第二審合議庭判決如下：
    主  文
上訴駁回。
    理  由
一、本案經本院審理結果，認原審以被告張正忠係犯刑法第30條
    第1 項前段、第339 條第1 項之幫助詐欺取財罪，並引用刑
    事訴訟法第449 條第1 項前段、第3 項、第454 條第2 項，
    刑法第30條第1 項前段、第2 項、第339 條第1 項、第55條
    、第41條第1 項前段，刑法施行法第1 條之1 第1 項、第2
    項前段（原審漏未引用，資予補充）規定，逕以簡易判決處
    刑，量處被告有期徒刑4 月，如易科罰金，以新臺幣（下同
    ）1,000 元折算1 日，其認事用法及量刑均無不當，應予維
    持，並引用原審判決書記載之事實、證據及理由（詳如附件
    ）。
二、有關證據能力之說明：
    按被告以外之人（包括證人、鑑定人、告訴人、被害人及共
    同被告等）於審判外之陳述雖不符刑事訴訟法第159 條之1
    至之4 等4 條之規定，而經當事人於審判程序同意作為證據
    ，法院審酌該言詞陳述或書面陳述作成時之情況，認為適當
    者，亦得為證據，同法第159 條之5 第1 項定有明文。立法
    意旨在於傳聞證據未經當事人之反對詰問予以核實，原則上
    先予排除，惟若當事人已放棄反對詰問權，於審判程序中表
    明同意該等傳聞證據可作為證據，基於尊重當事人對傳聞證
    據之處分權，及證據資料愈豐富，愈有助於真實發見之理念
    ，且強化言詞辯論主義，使訴訟程序得以順暢進行，上開傳
    聞證據亦均具有證據能力。經查，被告張正忠及檢察官於審
    理中，對於下列經本院調查之證據方法，均同意具備證據能
    力，本院審酌上開證據亦無非法取供等不法情形，因認本案
    經調查之證據均有證據能力。
三、被告上訴意旨略以：伊是撥打報紙上應徵工作之廣告電話，
    對方約40至50歲，自稱「簿子王」，他說有職缺，是司機，
    月薪37,000元，他可以安排，但要交付金融機構存摺、提款
    卡供其使用，伊才會依其指示將伊在富邦商業銀行華江分行
    、板橋市農會江翠分行及臺灣銀行開戶之帳戶存摺暨提款卡
    、密碼各1 份，以快遞方式交由巨邦機車快遞倪姓收貨員送
    達予「簿子王」，當初對方要求伊提供存摺等物是說要用來
    簽職棒賭博，但伊有要求不能拿存摺來騙人，伊沒有幫助詐
    欺取財的故意，爰請撤銷原審判決，為無罪之諭知云云。
四、經查：
（一）被告於100 年1 月4 日，將其申辦之前揭銀行帳戶之存摺
      、金融卡及密碼等物，交付姓名年籍不詳自稱「簿子王」
      之成年人使用；嗣被害人宋林美月等人於原審判決犯罪事
      實欄所之時間、地點，因接獲詐欺集團成員之電話，而均
      陷於錯誤，乃依指示操作自動櫃員機，分別匯款至被告上
      揭申設帳戶內，均遭提領一空等情，除為被告所供認屬實
      ，並經證人即告訴人宋林美月、賴靖宜、呂麗華、證人即
      被害人孔令洋、胡詩宜、陳尚佑、謝鵬和於警詢時證述綦
      詳（臺灣板橋地方法院檢察署100 年度偵字第8253號卷第
      5 頁、同署100 年度偵字第5325號卷第10-22 頁），復有
      臺灣銀行板橋分行100 年3 月14日板橋營密字第10050016
      091 號函暨所附開戶資料、存摺存款歷史明細查詢、金融
      卡狀態查詢各1 份、板橋市農會100 年3 月9 日板農（信
      江翠）字第1000000858號函暨所附開戶資料及帳戶交易明
      細表各1 份、臺北富邦商業銀行股份有限公司華江分行財
      富管理100 年3 月11日北富銀華江字第1000000005號函暨
      所附開戶資料及交易明細各1 份、彰化銀行匯款回條聯2
      份、上海商業儲蓄銀行匯款申請書、匯款單、中國信託自
      動櫃員機交易明細表各1 份、郵政自動櫃員機交易明細表
      4 份附卷可參（臺灣板橋地方法院檢察署100 年度偵字第
      8253號卷第28-29 頁、同署100 年度偵字第5325號卷第49
      -55 、68-72 、75-81 、83-91 頁），足認其為真實可採
      。
（二）被告雖辯稱係為應徵工作始交付前開帳戶資料，並無幫助
      詐欺之故意云云。惟一般工作之應徵多係在公司內進行，
      應徵者對於公司所在、名稱、工作內容、進行面試之人為
      何人等事項亦均有一定之認識，然被告既無法清楚陳述所
      應徵公司之名稱、所在地點、實際工作內容，亦不知該公
      司人員之真實姓名及身份等資料，其所稱之應徵過程顯與
      一般正常之應徵程序迥異，其辯稱係為應徵工作而交付前
      開帳戶資料云云，已與常情不符。
（三）按金融機構帳戶為個人之理財工具，而政府開放金融業申
      請設立後，金融機構大量增加，一般民眾皆可以存入最低
      開戶金額之方式自由申請開設金融帳戶，並無任何特殊之
      限制，因此一般人申請存款帳戶極為容易而便利，且得同
      時在不同金融機構申請多數存款帳戶使用，並無使用他人
      帳戶之必要，此為一般日常生活所熟知之常識，故除非充
      作犯罪使用，並藉此躲避警方追緝，一般並無使用他人帳
      戶之存摺及提款卡之必要。何況，金融存款帳戶，攸關存
      戶個人財產權益之保障，專屬性甚高，衡諸常理，若非與
      本人有密切關係，不可能提供個人帳戶供他人使用，縱有
      交付個人帳戶予他人使用之特殊情形，亦必會先行瞭解他
      人使用帳戶之目的始行提供，參以坊間報章雜誌及其他新
      聞媒體，對於以簡訊通知中獎、假冒友人借款真詐財、假
      藉網路購物付款錯誤需至自動櫃員機操作而真詐財、假藉
      檢警機關人員名義欲凍結帳戶而要求匯款以詐財或其他類
      似之不法犯罪集團，經常利用大量收購、承租或其他方式
      取得之他人存款帳戶，以隱匿其等詐欺取財犯罪之不法行
      徑，規避執法人員之查緝，並掩飾、確保因自己犯罪所得
      之財物，類此在社會上層出不窮之案件，亦多所報導及再
      三披露。以被告長期任職銀行，並曾擔任銀行襄理之工作
      經歷，此據被告於本院審理中供陳明確，其對於他人不以
      自己名義申請帳戶，反而向人收集存款帳戶供己使用，衡
      情對於該帳戶是否供不法之使用，當有合理之懷疑。而被
      告交付前揭存摺等物時，業經對方表示將作為職棒簽賭所
      用，迭據被告於警詢、偵查及本院準備程序中供述綦詳，
      被告於偵查中亦供稱：伊交付時有懷疑會被拿去當作詐騙
      使用等語益明（前揭偵查卷第103 頁），顯見被告已可預
      見所交付之帳戶資料等物，將供職棒簽賭或詐欺取財等不
      法使用，竟仍交付該帳戶資料予對方任意使用，堪信其主
      觀上對於其提供帳戶之行為，縱令因而幫助他人為詐欺取
      財之行為，亦不違反其本意，自有幫助詐欺取財之不確定
      故意。被告雖另辯稱：伊有要求不能拿簿子騙人云云，然
      未據被告舉證以實其說，況衡情，一旦交付銀行存摺、提
      款卡、密碼等物予他人，即無從控管該帳戶之用途，縱曾
      以口頭要求不得作為非法使用，顯然無法制約對方，此應
      為具有一定社會經歷及工作經驗之被告所知悉，然被告仍
      交付上開銀行帳戶等資料供姓名年籍不詳之成年人使用，
      其有幫助詐欺取財之不確定故意，至屬灼然。
五、綜上，本件被告幫助詐欺取財之犯行，事證明確。從而，原
    審援引上開法條予以論罪科刑，其認事用法並無違誤，量刑
    亦屬妥適，應予維持，被告猶執前詞否認犯行而提起上訴，
    為無理由，應予駁回。
據上論斷，應依刑事訴訟法第455 條之1 第1 項、第3 項、第36
8 條、第373 條，判決如主文。
本案經檢察官陳世錚到庭執行職務。
中    華    民    國   100    年    8     月    30    日
                  刑事第十七庭  審判長法  官  陳信旗
                                      法  官  劉正偉
                                      法  官  俞秀美
上列正本證明與原本無異。
不得上訴。
                                      書記官  謝怡貞
中    華    民    國   100    年    8     月    30    日